臺灣桃園地方法院刑事判決　　　　　　　93年度易字第1286號
公　訴　人　臺灣桃園地方法院檢察署檢察官
被　　　告　甲○○　男50歲.
選任辯護人　林正和律師
被　　　告　聚川企業股份有限公司
右　一　人
代　表　人　張吳月英女 68歲（民國25年4月14日生）
上列被告因違反著作權法案件，經檢察官聲請以簡易判決處刑（
92年度偵字第17354 號、92年度調偵191 號），本院認為不得以
簡易判決處刑，改依通常程序審判，茲判決如下：
    主  文
甲○○、聚川企業股份有限公司均無罪。
    理  由
一、公訴意旨略以：被告甲○○係設於桃園縣桃園市○○里○○
    路904 巷46之1 號「聚川企業股份有限公司」（下稱聚川公
    司）之負責人（於民國92年11月8 日負責人變更為張吳月英
    ），明知如附表一所示電腦程式，分別為美商微軟公司（下
    稱微軟公司）及美商歐特克公司（下稱歐特克公司）享有著
    作財產權之電腦程式著作，非經前揭著作權人之同意或授權
    ，不得擅自持有重製，竟將如附表二所購買之軟體，基於非
    意圖營利而重製之不確定概括犯意，自民國90年2 月某日起
    至91年5 月20日止，連續在上址處及同市○○路904 巷46號
    、956 巷24號處，由陳慶龍將非法重製於如附表三所示之聚
    川公司電腦主機內，供聚川公司員工使用，嗣因聚川公司離
    職員工丁○○向微軟公司、歐特克公司檢舉後，報警處理，
    並於91年11月5 日，由承辦員警持臺灣桃園地方法院所開立
    之搜索票，前往上開處進行搜索，當場查獲如附表二所示之
    電腦主機中之非法重製電腦程式，經微軟公司、歐特克公司
    告訴，認被告甲○○涉有92年6 月9 日修正公布著作權法第
    91 條 第2 項之非意圖營利而以重製之方法侵害他人之著作
    財產權，重製份數超過五份罪嫌，被告聚川公司涉有92年6
    月9日 修正公布著作權法第101 條第1 項之罪，應科以同法
    第91 條 第2 項之罰金云云。
二、按犯罪事實應依證據認定之，無證據不得認定犯罪事實，刑
    事訴訟法第154 條第2 項定有明文。訊據被告甲○○、聚川
    公司均堅決否認有公訴人所指犯行，被告甲○○辯稱：查扣
    非法重製之電腦軟體並非其所重製，亦非其叫員工陳慶龍所
    重製者，聚川公司被查扣之電腦為何會有重製軟體，其並不
    清楚。查扣電腦部分是聚川公司的，部分是另二家公司的，
    部分是員工拿來的。聚川公司有特別交代員工不可使用非法
    的軟體。聚川公司有購買合法軟體，不須重製非法軟體。公
    司已經購買合法軟體，但陳慶龍沒有去執行，其不知道公司
    電腦有重製軟體存在，後來知道有此事，就叫陳慶龍刪除重
    製軟體，其交代陳慶龍刪除後，陳慶龍又擅自灌入重製軟體
    。公司電腦都是乙○○交待陳慶龍處理等語。聚川公司代表
    人張吳月英辯稱：我不知道公司電腦有重製告訴人公司非法
    軟體之事等語。公訴人指被告涉有前開犯行，無非以告訴人
    微軟公司、歐特克公司之指訴、證人丁○○於檢察官訊問時
    之證述及美國著作權登記證書、相關宣誓書、現場查獲照片
    、查獲之電腦軟體紀錄表等資為論據。經查（一）告訴人微
    軟公司、歐特克公司就前揭電腦程式著作享有著作權，有美
    國著作權登記證書、相關宣誓書影本各乙份在卷可稽。又於
    91年11月5 日，在上開處所經警搜索查獲前開重製之電腦程
    式軟體等情，亦有保管條一張、電腦軟體記錄表25張、現場
    照片資料一本可按。足認前揭查獲之電腦軟體中，確有未經
    告訴人公司授權而擅自重製告訴人公司享有著作權之電腦程
    式著作之情形。（二）證人丁○○於檢察官訊問時稱：我當
    時在聚川公司任工程師，我90年2 月進聚川公司時，沒多久
    就發現聚川公司電腦有盜版光碟，光碟上面沒有微軟公司的
    授權碼。被告甲○○是負責人，負責訂單、業務。他對軟體
    的了解我不清楚，他個人了不了解我不清楚。有專門負責的
    陳慶龍負責維修，我是使用人，不清楚誰要求將盜版光碟重
    製於電腦內。被告甲○○如有任何指示，會指示陳慶龍，不
    會指示我，這我不清楚。可能總經理弄了，董事長不知道也
    說不定。我聽說聚川公司有三家公司，但到底如何我不清楚
    。陳慶龍有提一下聚川公司有非法軟體，我所拿到的軟體是
    從外觀上看沒有打上告訴人公司名字，我只是使用者云云，
    其於93年5 月19日訊問時稱：聚川公司有專人負責軟體，是
    陳慶龍負責的，系統軟體、設計軟體都是陳慶龍負責灌進去
    的，是陳慶龍在維護，不是正版的軟體，我一進去的時候就
    有在使用了。陳慶龍有提過如過公司不買正版軟體，被檢舉
    怎麼辦，我不清楚非法軟體是誰買的或誰提供的云云，其於
    本院審理中則稱：我於90年2 月至91年5 月在聚川公司任職
    ，任職期間公司電腦大約一、二十台，據我所知聚川公司使
    用之軟體是非法的，是陳慶龍跟我說的。我沒有注意到甲○○是否使用電腦。我不知道甲○○是否懂電腦。聚川公司負
    責安裝、維護軟體的是陳慶龍，是陳慶龍在處理，我不清楚
    甲○○有否使用電腦云云。證人丁○○先後所述並未指及被
    告甲○○有何重製或使用重製電腦軟體之行為，或甲○○有
    指示陳慶龍重製未經授權軟體之行為。且依其述被告甲○○
    係負責訂單、業務，聚川公司之電腦則係由陳慶龍負責維護
    及安裝系統、設計軟體，且依其所稱非正版之軟體，其進公
    司時就有在使用了云云，僅能證明其進入聚川公司在職時，
    聚川公司電腦中已存有重製軟體，然並不能證明係被告甲○○所重製或甲○○指示他人所重製者，證人丁○○之證言，
    並不足以證明被告甲○○犯罪。（三）證人陳慶龍於檢察官
    訊問時稱：聚川公司有正版軟體，套數多少我不清楚。至於
    電腦裡是否正版我不清楚。只知電腦出問題時就重灌，公司
    交給我正版的光碟我就灌進去。我只灌我自己電腦及同事通
    知電腦壞時，公司會叫我重灌同事的電腦，不記得幾台。公
    司軟體採購是老闆的太太（丙○○）決定的，所有都要她蓋
    章。要寫單子送主管再送經理，再送老闆的太太同意採購否
    。被告甲○○很少在公司，都在大陸，回來都在開會。套數
    不夠，一套多灌，我曾向公司陳課長反應過，但他沒理我。
    公司給我光碟少於五片。資料都在丙○○手上。軟體採購權
    是丙○○，軟體是公司會計拿給我的等語。其於93年5 月19
    日訊問時稱：公司沒有指派專人負責電腦維護，進入公司兩
    年多即91年間開始負責電腦維修，公司有正版軟體，但套數
    有問題。公司有請電腦公司來做，公司陸續有購買合法軟體
    ，請電腦公司來做，在公司安裝合法軟體等語，其於本院審
    理中證稱：公司的微軟、歐特克公司軟體，是我來公司就有
    了，我不知道是合法還是盜版。我只提過公司軟體有問題，
    軟體數量與電腦數量搭配不起來，軟體數量沒有電腦多，被
    告甲○○偶而會去公司，很少去公司，約一個星期一次。灌
    軟體我會請電腦公司來安裝。我沒有看過甲○○使用電腦。
    我沒有叫丁○○去檢舉，我跟他不熟。把電腦搬去廖榮源家
    時，公司給我合法的軟體有五套。是乙○○還是陳有賀叫我
    處理電腦的事，被告甲○○沒有直接指揮我。公司軟體是丙○○負責採購，灌軟體找會計小姐拿等語。證人陳慶龍之上
    開證言，固指及聚川公司所購合法軟體之套數少於公司電腦
    之數量，即聚川公司部分電腦之軟體確有重製之情形。惟其
    否認有重製情形，且其證言亦不能證明被告甲○○有重製，
    使用或指示他人重製，使用非法軟體情事，亦不能證明被告
    甲○○犯罪。（四）證人乙○○於93年5 月19日訊問時所稱
    ：公司電腦軟體是採購人員負責採購，由丙○○決定等情，
    證人丙○○於本院審理中稱：在聚川公司任總務、採購，甲○○不會電腦，買電腦時有買軟體，我負責採購，決定價錢
    ，買過幾套軟體我不記得，是震旦大塚公司替我們規劃，甲○○對於購買電腦與軟體之事不清楚等語，核與證人陳慶龍
    前開證言相符。且依被告甲○○之入出國日期證明書所載，
    被告於90年及91年間，先後有七次出國紀錄。且證人陳盈汝
    、林炳宏、林俊廷於檢察官訊問時亦陳明聚川公司確有向其
    公司購買及安裝微軟、歐特克公司之合法軟體多套等情，並
    有東裕企業有限公司發票影本五張、報價單影本一張，震旦
    大塚股份有限公司貨品簽收單影本一份、發票影本二份、交
    易申請書影本一份、報價單影本一份、銷貨單影本一份可按
    。足認聚川公司負責電腦軟、硬體採購之人為丙○○，負責
    軟體保管者為會計人員，至於軟體安裝則由電腦公司負責，
    陳慶龍亦參與安裝、維護。聚川公司並向東裕公司、震旦大
    塚公司購買多套合法軟體安裝。被告甲○○為聚川公司負責
    人，主要負責訂單、業務等事務，然並未參與電腦軟、硬體
    之採購、安裝。且聚川公司並曾向東裕公司、震旦大塚公司
    購買、安裝合法軟體。雖該公司電腦中仍有前開重製之非法
    軟體存在，因電腦軟體之採購與安裝非其所負責，其所辯不
    知情，尚與常情無違。尚不能以被告甲○○為聚川公司負責
    人，即任意推定係其所重製或其指派陳慶龍或他人所重製、
    使用者。（五）被告甲○○於本院所指其事後得知該公司電
    腦有部分重製非法軟體後，曾叫員工將公司電腦搬至廖榮源
    家，請乙○○指派專人負責刪除非法軟體，乙○○指派陳慶
    龍負責處理等情，並據登人乙○○、廖榮源於本院訊問時證
    述相符。此僅可證明被告甲○○於被查獲前即知悉聚川公司
    電腦中有部分重製之非法軟體，其乃指示該公司總經理乙○○派專人刪除處理該非法軟體，而非指示繼續使用該非法軟
    體。尚不能以此推定該等非法軟體為被告甲○○所重製或指
    示他人所重製、使用者。（六）至證人趙宇新於檢察官訊問
    及本院訊問時之證言並未指及被告有何犯罪情事，而證人馬
    育聖於檢察官訊問時之陳述，僅能證明查獲時之情形，並不
    足以證明被告甲○○有重製、使用之行為。（七）綜上所述
    ，公訴人所舉證據，並不能證明被告甲○○有公訴人所指前
    開犯行。則公訴人指聚川公司應就於其代表人甲○○因執行
    業而犯公訴人所指前開犯行，而應成立著作權法第101 條第
    1 項之罪嫌云云，同屬不能證明犯罪。自應諭知被告甲○○
    、聚川公司無罪之判決。
三、本件系檢察官聲請以簡易判決處刑之案件，因有刑事訴訟法
    第451 條之1 第4 項但書第3 款之情形，本件改依通常程序
    審判，併予敘明。
四、據上論斷，應依刑事訴訟法第452 條、第301 條第1 項，判
    決如主文。
本案經檢察官陳美華到庭執行職務。
中　　華　　民　　國　　94　　年　　2 　　月　　16　　日
                        台灣桃園地方法院刑事第三庭
                            審判長法  官　謝  順  輝
                                  法  官  林  春  鈴
                                  法  官  吳  為  平
以上正本證明與原本無異。
如不服本判決應於送達後10日內向本院提出上訴狀，上訴於台灣
高等法院。
                                  書記官　洪  明  媚
中　　華　　民　　國　　94　　年　　2 　　月　　16　　日
